臺灣新北地方法院行政訴訟判決
                                      110年度交字第771號

原      告  鄭永鉦
被      告  新北市政府交通事件裁決處
                    設新北市○○區○○路○段000號2樓
代  表  人  李忠台（處長）
                    住同上
訴訟代理人  黃曉妍  律師
複代理人    高宏文  律師
上列當事人間因交通裁決事件，原告不服被告民國110年10月28
日新北裁催字第48-CZ0000000號裁決，向本院提起行政訴訟，本
院判決如下：
    主  文
一、原告之訴駁回。
二、訴訟費用新臺幣參佰元由原告負擔。
    事實及理由
一、爭訟事實概要：緣原告駕駛車牌號碼000-0000號營業小客車
    （下稱系爭汽車）於民國110年4月6日17時26分許，行經新
    北市板橋區公園街（左轉館前東路）時，因有「汽車駕駛人
    轉彎時，除禁止行人穿越路段外，不暫停讓行人優先通行」
    之違規事實，為民眾於110年4月11日向警察機關提出檢舉，
    經新北市政府警察局海山分局查證屬實後，於110年4月29日
    填製新北市警交大字第CZ0000000號舉發違反道路交通管理
    事件通知單予以舉發，記載應到案日期為110年6月13日前，
    並移送被告處理。原告於應到案期限內提出申訴，嗣經被告
    調查認定原告有上開違規事實，乃依道路交通管理處罰條例
    第48條第2項、第63條第1項（第1款）及違反道路交通管理
    事件統一裁罰基準表等規定，以110年10月28日新北裁催字
    第48-CZ0000000號違反道路交通管理事件裁決書（下稱原處
    分），裁處原告罰鍰新臺幣（下同）2,000元整，並記違規
    點數1點。原告不服，遂提起本件行政訴訟。
二、原告起訴主張及聲明：
㈠、當庭主張要旨：一開始車都在那個路口，我都等多久了，我
    等他們過才通行，我慢慢等這堆行人走過去我才開，這兩個
    是走在斑馬線外圍所以我才開，我已經在那邊等行人等很久
    了，我車開到那就在那邊等，等有差不多兩分鐘，他只是截
    圖我到那6秒，其實我在那已經等很久了，並不是我沒有停
    ，我在那路口等2分鐘有，看行人走過去多久，怎麼說沒有
    停呢？有時候這些很不合理。這路口偏偏有兩個從外面走進
    來，不是在路口等紅綠燈，他們是從旁邊走進來的，現在用
    截圖，他第三張給我的圖片都沒有人了，這樣我過去有什麼
    不對，要不綠燈可以給行人有時間通過，讓車都不能過，這
    兩個是從旁邊插進來，結果這樣我又違規，左邊過了，右邊
    走到一半，我都等這些人過了，我有載客人，客人說你是要
    等多久，我開過去後他們還有大概一個人的距離，大概3公
    尺，這樣是還要車等多久，如果後面又突然有個人走出來，
    我是又要等多久，有些都用擷取出來的給你看。
㈡、聲明：⑴原處分撤銷。⑵訴訟費用由被告負擔。
三、被告答辯及聲明：
㈠、答辯要旨：
⑴、依民眾檢附之採證影片(附件一「CZ0000000檢舉影片.mov」0
    0:00:00~00:00:07)，於檢舉影像00:00:00至00:00:04間，
    原告駕駛系爭汽車自板橋區重慶路欲左轉往館前東路，當時
    行人專用號誌為綠燈且已有數名行人於斑馬線上行走，然原
    告仍保持緩慢前行，於距離行人行進方向不足3組枕木紋(3
    公尺)之位置進入行穿道，並於00:00:07處直接穿越牽有孩
    童之行人左彎往館前東路車道駛去，顯未暫停禮讓行人，亦
    無與行人保持一個車道寬(約三公尺內)之適當距離，其行為
    核屬「汽車駕駛人轉彎時，不暫停讓行人優先通行」之違規
    ，被告依處罰條例第48條第2項作成裁罰，應無疑義。
⑵、原告辯稱:「…欲轉彎時行穿道尚未有行人通行，於轉彎時才
    有行人突然跑過來…。」等語置辯，惟如上揭說明及參酌原
    舉發回復函之影片截圖(被證6)，原告於重慶路欲轉彎時行
    人穿越道上已有數名行人，並非無行人通行，更遑論有行人
    突然跑過來之情事存在，可見其主張係為推諉卸責，顯不足
    採，不影響違規行為成立之認定，原處分應予維持。
⑶、原告既為合法考領汽車駕駛執照之人，有汽車車籍查詢資料
    及駕駛人基本資料為憑（被證7），其對上述規定應知之甚
    詳，並應確實遵守，是原告前揭所述，無非單方所執之詞，
    委無足取。
㈡、聲明：⑴原告之訴駁回。⑵訴訟費用由原告負擔。
四、爭點事實：
㈠、原告是否有「汽車駕駛人轉彎時，除禁止行人穿越路段外，
    不暫停讓行人優先通行」之違規行為？
㈡、原告主張其當時暫停讓行人優先通行多時，於一堆行人通過
    後才開，而該右側兩名行人走在斑馬線外圍，是突然從旁邊
    插進來的，開過去後他們還有大概一個人的距離，大概3公
    尺，是否有理可採？
五、本院的判斷：
㈠、前提事實：
    爭訟概要欄所載之事實，除上開爭點外，其餘事實業為原告
    於起訴狀所不爭執，並有民眾檢舉明細、新北市警交大字第
    CZ0000000號舉發違反道路交通管理事件通知單、移送記錄
    及送達證明、原告申訴書、新北市政府警察局海山分局110
    年10月18日新北警海交字第1103960265號函、新北裁催字第
    48-CZ0000000號違反道路交通管理事件裁決書及送達證書、
    新北市政府警察局海山分局111年1月4日新北警海交字第110
    3976053號函、違規擷取照片、汽車車籍查詢資料及駕駛人
    基本資料、採證光碟等資料（見本院卷第71頁至第101頁）
    足資佐證，此事實應堪認定。
㈡、本件應適用之相關法令：
⑴、道路交通標誌標線號誌設置規則第185條第1項：「枕木紋行
    人穿越道線，設於交岔路口；其線型為枕木紋白色實線，線
    段長度以二公尺至八公尺為度，寬度為四十公分，間隔為四
    十至八十公分，儘可能於最短距離處銜接人行道，且同一組
    標線之間隔長度需一致，以利行人穿越。」。
⑵、道路交通安全規則第103條第2項：「汽車行近行人穿越道，
    遇有行人穿越、攜帶白手杖或導盲犬之視覺功能障礙者時，
    無論有無交通指揮人員指揮或號誌指示，均應暫停讓行人、
    視覺功能障礙者先行通過。」。
⑶、道路交通管理處罰條例第7條之1：「對於違反本條例之行為
    者，民眾得敘明違規事實或檢具違規證據資料，向公路主管
    或警察機關檢舉，經查證屬實者，應即舉發。但行為終了日
    起逾七日之檢舉，不予舉發。」。
⑷、道路交通管理處罰條例第48條第2項：「汽車駕駛人轉彎時，
    除禁止行人穿越路段外，不暫停讓行人優先通行者，處新臺
    幣一千二百元以上三千六百元以下罰鍰。」。
⑸、道路交通管理處罰條例第63條第1項第1款：「汽車駕駛人有
    下列各款所列條款之一者，除依原條款處罰鍰外，並予記點
    ：一、有第三十三條第一項、第二項、第三十八條第一項、
    第四十條、第四十五條、第四十七條第一款至第三款、第四
    十八條、第四十九條或第六十條第二項第一款、第二款情形
    之一者，各記違規點數一點。」。
⑹、行政罰法第7條第1項：「違反行政法上義務之行為非出於故
    意或過失者，不予處罰。」。
㈢、本件原告主張略以：「我慢慢等一堆行人走過去我才開，這
    兩個是走在斑馬線外圍，從旁邊突然插進來的，我開過去後
    他們還有大概一個人的距離，大概3公尺。」等語。惟查：
⑴、按道路交通管理處罰條例第48條第2項規定之構成要件，課以
    用路人遵守義務之核心為汽車行近行人穿越道，遇有行人穿
    越時，應暫停讓行人先行通過，考其立法理由係為確立行人
    穿越道優先路權之觀念，並讓行人能夠信賴斑馬線而設，規
    範目的則係要求汽車駕駛人將汽車停在行人穿越道前等候，
    禮讓行人優先通過，使行人行走行人穿越道穿越馬路時，不
    必顧慮會有汽車通行，對行人之人身造成危險，而非僅在於
    保障行人之通行權利。次按「汽車行經行人穿越道，遇有行
    人穿越時，無論有無交通指揮人員指揮或號誌指示，均應暫
    停讓行人先行通過」，為道路交通安全規則第103條第2項所
    明定。另按內政部警政署強化行人路權執法計畫之具體作為
    ：(三)加強取締違反行人路權之違規行為（2）行人穿越道
    不讓行人先行之取締認定原則及應注意事項：A、「路口無
    人指揮時，汽車前懸進入行人穿越道，距離行人位置一個車
    道寬（約3公尺）以內，為取締認定基準。」。上開道路交
    通安全規則係依據道路交通管理處罰條例第92條第1項授權
    而訂定，乃係為執行母法所為之細節性、技術性規定，且未
    逾越母法授權意旨與範圍，又強化行人路權執法計畫則係道
    路交通安全主管機關內政部警政署就道路交通安全規則第10
    3條第2項規定之如何判斷汽、機車是否有暫停讓行人先行之
    細節性、技術性規定，且未逾越母法授權意旨與範圍，自均
    得為被告採為執法之依據。是以，倘駕駛人於行經行人穿越
    道時，即應減速接近，並遇行人通過時，應先暫停，而非憑
    駕駛人主觀判斷暫無行人即恣意搶先向前行駛。
⑵、本院於言詞辯論期日當庭勘驗錄影採證光碟，其結果略以：
    「一、110年4月6日下午17時26分58秒，原告所駕駛的系爭
    汽車通過公園街的路口斑馬線欲左轉到館前東路，距離館前
    東路路口的斑馬線左斜方約一車的距離時，有四、五個行人
    欲通過館前東路的斑馬線。二、110年4月6日下午17時27分0
    1秒，原告所駕駛的系爭汽車行至館前東路路口的斑馬線時
    ，前批的行人走路通過斑馬線。三、110年4月6日下午17時2
    7分02秒，原告所駕駛的系爭汽車進入斑馬線時，斑馬線的
    前方還有兩名行人。四、110年4月6日下午17時27分04秒，
    前批的行人已走路通過斑馬線，後批的行人還未通過斑馬線
    ，原告所駕駛的系爭汽車已行駛至斑馬線的枕紋線位置。五
    、110年4月6日下午17時27分05秒，原告所駕駛的系爭汽車
    前輪已通過斑馬線的枕紋線，第二批行人欲通過斑馬線，距
    離原告系爭汽車約一步的距離，第二批行人是沿著斑馬線的
    左側邊緣位置，該成年女子右腳踩到斑馬線，左腳踩到斑馬
    線外圍。六、110年4月6日下午17時27分06秒，原告所駕駛
    的系爭汽車後輪已經脫離斑馬線的枕紋線，第二批行人距離
    原告所駕駛的系爭汽車後輪約一條枕木寬的位置。」（見本
    院卷第118至119頁），又依前揭違規擷取照片所示（見本院
    卷第95至96頁）上述第二批行人為一名成年女子及其右側步
    行於斑馬線上之一名紅衣孩童之事實，互核以觀，雖見原告
    於上開時、地駕駛系爭汽車，緩駛等待行人通行，惟其未待
    第一批行人完全通過，於110年4月6日下午17時27分02秒（
    系爭汽車前懸）即進入枕木紋行人穿越道線，因而呈現其前
    方斑馬線上尚有第一批行人中之最後二名行人處於其左轉路
    徑之前方路線範圍，而明顯違反前揭取締認定基準之「汽車
    前懸進入行人穿越道，距離行人位置一個車道寬（約3公尺
    ）」之誡命，要已構成「汽車駕駛人轉彎時，除禁止行人穿
    越路段外，不暫停讓行人優先通行」之違規事實無訛，則被
    告乃以原處分裁罰原告，核屬適法有據，而無由僅以其所述
    （系爭汽車前懸）進入枕木紋行人穿越道線時仍與上述（右
    側）第二批行人間隔3公尺之距離，作為撤銷原處分之依據
    。
⑶、原告合法考領汽車駕駛執照，有汽車車籍查詢資料、駕駛人
    基本資料為憑（見本院卷第97、99頁），其對上述規定應知
    之甚詳，並應確實遵守。是原告前揭所述，無非單方所執之
    詞，委無足取。綜上所述，原告轉彎通過行人穿越道，本即
    應依前揭規定進入枕木紋行人穿越道線；詎其疏未注意，於
    前述第一批行人中之最後二名行人仍於其左轉路徑之前方路
    線範圍行走之際，即貿然進入枕木紋行人穿越道線（前揭規
    定課予車輛應禮讓之義務，用期充分保障行人無須避讓車輛
    之通行權益及人身安全），自應負其過失之責任，其違規事
    實明確，則被告依法裁處，原處分並無違誤，原告之訴為無
    理由。
㈣、本件違規行為時之違反道路交通管理事件統一裁罰基準表記
    載，小型車駕駛人違反道路交通管理處罰條例第48條第2項
    規定，即「汽車駕駛人轉彎時，除禁止行人穿越路段外，不
    暫停讓行人優先通行」，於期限內繳納或到案聽候裁決者，
    應處罰鍰2,000元（另依同條例第63條第1項第1款規定記違
    規點數1點）。核此規定，既係基於母法之授權而為訂定，
    且就違反道路交通管理事件統一裁罰基準及處理細則附件所
    示統一裁罰基準表中有關道路交通管理處罰條例第48條第2
    項之裁罰基準內容（基準表除就其是否於期限內繳納或到案
    聽候裁決為裁量因素外，並就其不同違規車種就其可能衍生
    危害交通安全之輕重不同，區分機車、小型車及大型車等不
    同罰鍰標準，其衍生交通秩序危害，既不相同，分別處以不
    同之罰鍰，符合相同事件相同處理，不同事件不同處理之平
    等原則。)，並未牴觸母法，是被告自得依此基準而為裁罰
    。
㈤、本件判決基礎已經明確，兩造其餘的攻擊防禦方法與訴訟資
    料，經本院斟酌後，核與判決結果不生影響，無一一論述之
    必要，一併說明。
六、結論：原處分均無違誤，原告訴請撤銷為無理由，應予駁回
    。本件第一審裁判費300元，應由敗訴之原告負擔，所以確
    定如主文第2項所示。
七、依行政訴訟法第195條第1項後段、第236條、第98條第1項前
    段、第237條之8第1項、第237條之9第1項，判決如主文。
中　　華　　民　　國　　111 　年　　3 　　月　　21　　日
                  行政訴訟庭  法  官  陳伯厚
一、上為正本係照原本作成。
二、如不服本判決，應於判決送達後20日內，向本院提出上訴狀
    ，上訴狀並應記載上訴理由，表明關於原判決所違背之法令
    及其具體內容或依訴訟資料可認為原判決有違背法令之具體
    事實，並繳納上訴費新臺幣750元。其未表明上訴理由者，
    應於提出上訴後20日內向本院補提理由書（上訴狀及上訴理
    由書均須按他造人數附繕本），如逾期未提出上訴理由書者
    ，本院毋庸再命補正，由本院逕以裁定駁回上訴。
                              書記官  陳柔吟
中　　華　　民　　國　　111 　年　　3 　　月　　22　　日